臺灣臺北地方法院刑事判決　　　　　　 93年度交易字第329號
　　公　訴　人　臺灣臺北地方法院檢察署檢察官
　　被　　　告　乙○○
　　　　　　　　　　　　弄41.
　　選任辯護人　李成功律師
上列被告因業務過失傷害案件，經檢察官提起公訴（92年度調偵
續字第35號），本院判決如下：
    主  文
乙○○無罪。
    理  由
一、公訴意旨略以：被告乙○○係臺北市北投區○○○路○段601
    巷10號大南汽車股份有限公司（下稱大南公司）之司機，以
    駕駛公共汽車運送乘客為業，為從事駕駛業務之人，於民國
    91年1月11日下午14時許，駕駛車號AF122號公共汽車，沿臺
    北市○○路由臺北市信義區往臺北市北投區方向行駛，途經
    臺北市○○區○○路吳興國小暫停載客，適其車前有某小孩
    騎腳踏車附載另一小孩橫越馬路，被告原應注意汽車起步前
    應顯示方向燈，注意前後左右有無障礙或車輛、行人，並讓
    行進中之車輛、行人優先通行；行駛時，駕駛人應注意車前
    狀況，並隨時採取必要之安全措施；汽車在同一車道內行駛
    ，應與前車保持隨時可以煞停之距離；及乘客上車後，應待
    乘客入座後，始謹慎駕駛以避免緊急煞車造成碰撞危險及維
    護車內乘客安全，且依當時情形，又無不能注意之情事，竟
    疏未注意前方道路情況，與前車保持安全之間隔距離及車內
    乘客甫上車站立於車內尚未入座等情狀，貿然猛踩煞車，致
    搭乘該車，但上車後仍站著，尚未入座之乘客即告訴人甲○
    ○衝撞該車前之鐵箱後，倒於上車時之最下一層階梯上，致
    告訴人受有枕部頭皮裂傷、右肩瘀傷、右手肘瘀傷、左上臂
    瘀傷、臀部瘀傷、右膝腫痛、右眼上眶擦傷之傷害，經告訴
    人提出告訴，因認被告涉犯刑法第284條第2項前段之業務過
    失傷害罪嫌。
二、本件公訴人認被告涉有前開業務過失傷害罪嫌，主要係以告
    訴人之指訴、證人劉文達及蔡卓城之證詞、臺北市政府警察
    局信義分局吳興街派出所工作紀錄簿、臺北市政府警察局91
    年12月27日北市警信分刑字第09164586700號函（含現場照
    片）、臺北醫學大學附設醫院診斷證明書、大南公司91年1
    月11日駕駛員行車班次明細表等件為其論據。訊之被告雖亦
    供承於前開時、地，駕駛車牌號碼AF122號公車，並為躲避
    突然出現之腳踏車，而於甫行起步離站時，採取煞車動作，
    告訴人隨即由車廂後方摔至前方，撞及車廂前方之鐵箱，並
    跌落車廂內之下層階梯處，因而受有傷害之事實；惟否認有
    何過失情節，辯稱其於起步離站時，已由車內後視鏡中觀看
    乘客均就定位，並以口頭提醒車輛即將行駛，起步後採取煞
    車行為，則係為避免撞到腳踏車傷及人員之緊急避難行為，
    並未違反道路交通安全規則及其相關法規，亦無過失可言等
    語。是本件所應審究者，乃被告之前開煞車行為，是否屬於
    應注意、能注意而不注意之過失行為。
三、按憲法第16條保障人民之訴訟權，就刑事被告而言，包含其
    在訴訟上應享有充分之防禦權。刑事被告詰問證人之權利，
    即屬該等權利之一，且屬憲法第8條第1項規定「非由法院依
    法定程序不得審問處罰」之正當法律程序所保障之權利。為
    確保被告對證人之詰問權，證人於審判中，應依法定程序，
    到場具結陳述，並接受被告之詰問，其陳述始得作為認定被
    告犯罪事實之判斷依據，此觀之司法院大法官會議93年7 月
    23日釋字第582號解釋文甚明。又依刑事訴訟法第166條以下
    規定，當事人、代理人或辯護人均得詰問「證人」；而告訴
    人係向司法警察機關或偵查機關申告犯罪事實而要求訴追之
    人，其於我國刑事訴訟法中，並非獨立之證據方法，若欲以
    告訴人所陳被害經過為認定犯罪事實有無之依據時，必須踐
    行有關證人之證據調查程序，除非有依法不得令其具結之情
    形，否則法院應命其具結，若依法應具結而未具結時，依現
    行之刑事訴訟法第158條之3之規定，告訴人有關被害事實經
    過之陳述，並無證據能力，法院自不得援其陳述作為判決之
    基礎（臺灣高等法院暨所屬法院93年法律座談會提案刑事類
    第27號參照)。本件告訴人於偵查中，雖先後在91年7月10
    日及12月4日、92年8月11日、93年4月8日及4月15日到庭陳
    述，惟均以告訴人之身分申告犯罪事實，而未以證人身分具
    結（見91年度偵字第23358號偵查卷第7頁、第25頁，92年度
    偵續字第120號偵查卷第63頁、92年度調偵續字第35號偵查
    卷第34頁、第58頁），且經被告辯護人否認其證據能力。又
    本院於審理時，以證人身分傳訊告訴人到庭作證，亦經其以
    不願與被告同一期日傳訊，要求個別傳訊而拒絕到庭，有聲
    請狀一件附卷可稽（見本院卷第100頁），復經拘提無著，
    有拘票報告書等件可憑。是依前開說明，本院認告訴人於偵
    查中之指訴，均不具證據能力；其於警詢時之指訴，亦屬審
    判外之陳述，且與刑事訴訟法第159條之3例外規定不符，亦
    不具證據能力，均予排除，合先敘明。
四、查，本件被告係大南公司之司機，以駕駛公車為業，於前揭
    時、地駕駛車號AF122號公車沿臺北市○○路由臺北市信義
    區往臺北市北投區方向行駛，途經臺北市○○區○○路吳興
    國小暫停載客，起步後因踩煞車，致搭乘該車上車後仍站著
    之告訴人衝撞該車前之鐵箱後，受有枕部頭皮裂傷之傷害等
    情，業據被告供承在卷，核與證人即受理報案之警員劉文達
    、急診醫師蔡卓城所述備案及告訴人就醫情節相符（見92年
    度調偵續字第35號偵查卷第36、85頁），並有臺北市政府警
    察局信義分局吳興街派出所工作紀錄簿（見同前卷第11頁）
    、交通事故處理通訊紀錄表（見同前卷第26頁）及大南公司
    91 年1月11日駕駛員行車班次明細表（見同前卷第16頁）等
    件附卷可稽，固堪認定。惟公訴意旨所指被告「應注意汽車
    起步前應顯示方向燈，注意前後左右有無障礙或車輛、行人
    ，並讓行進中之車輛、行人優先通行；行駛時，駕駛人應注
    意車前狀況，並隨時採取必要之安全措施；汽車在同一車道
    內行駛，應與前車保持隨時可以煞停之距離」等規定，均與
    告訴人所訴之受傷原因不具直接關係，遑論本件亦無證據證
    明被告有何違反前開規定之駕駛行為。又公訴意旨所指被告
    「應待乘客入座後，始謹慎駕駛以避免因緊急煞車造成碰撞
    危險及維護車內乘客乘坐安全」部分，除告訴人之單純指訴
    外，亦無其他證據可供證明。至於告訴代理人質疑被告駕駛
    之車輛，於煞車前時速不止五公里，否則不可能造成告訴人
    受傷云云，核屬推測之詞；且觀之一般駕駛常情，車輛由停
    止狀態進入一般行駛速度期間，本有踩踏油門以催動引擎轉
    速之過程，而於此段加速過程中，如換採煞車，確實可能產
    生較大之震動，告訴代理人僅以被告煞車及告訴人受傷之結
    果，推論被告車速亦屬臆斷之詞，自不足採。此外，復查無
    其他證據足證被告有公訴意旨所指之過失情形，即不能證明
    被告犯罪，自應諭知無罪之判決。
據上論斷，應依刑事訴訟法第301條第1項，判決如主文。
本案經檢察官詹喬偉到庭執行職務。
中　　華　　民　　國　　94　　年　　2 　　月　　15　　日
                    交通法庭審判長法  官　劉方慈
　　　　　　　　　  　　　　　    法  官  林恆吉
　　　　　　　　　　  　　　　    法  官  陳正昇
以上正本證明與原本無異。
如不服本判決，應於判決送達後十日內向本院提出上訴狀（應抄
附繕本）。告訴人或被害人如對於本判決不服者，應具備理由請
求檢察官上訴，其上訴期間之計算係以檢察官收受判決正本之日
期為準。
                                  書記官  陳豪達
中　　華　　民　　國　　94　　年　　2 　　月　　15　　日
